臺灣板橋地方法院交通事件裁定　　　　　　　　　九十二年度交聲字第一六三號
　　原處分機關　交通部公路總局臺北區監理所
　　異　議　人　甲○○
　　即受處分人
右列異議人即受處分人因違反道路交通管理處罰條例案件，對於交通部公路總局臺北
區監理所於民國九十二年九月十八日所為之處分（原處分案號：北監自裁字裁四０－
Ｚ00000000號、北監自裁字裁四０－Ｚ00000000號），聲明異議，
本院裁定如左：
    主  文
異議均駁回。
    理  由
一、按汽車行駛於高速公路而不遵管制之規定者，處汽車駕駛人新臺幣三千元以上六
    千元以下罰鍰，道路交通管理處罰條例第三十三條第一項定有明文。又本條例關
    於車輛駕駛人之處罰，如應歸責於車輛所有人者，處罰車輛所有人。逕行舉發違
    反道路交通管理事件，經汽車所有人依通知單之應到案日期前到案，並告知違規
    駕駛人姓名、身分證統一編號及住址者，處罰機關應即另行通知違規駕駛人到案
    依法處理；逾應到案日期，處罰機關應依本條例第八十五條第三項規定處罰該汽
    車所有人，道路交通管理處罰條例第八十五條第三項，違反道路交通管理事件統
    一裁罰基準及處理細則第二十四條分別規定甚明。
二、原處分意旨略以：執勤員警分別於八十九年十二月三十日零時十分與同日零時十
    二分許，在國三公路南下五十一公里處及國二號西向十七公里處，查獲甲○○駕
    駛車號二Ｈ－七一五五號自小客車，分別因「一、超速行駛；二、任意變換車道
    」及「一、行駛路肩；二、不遵管制規定」違規，遂逕行舉發等語。聲明異議意
    旨略以：本案並無照片及罰單上無簽名，所舉發違規事實並不屬實，爰請詳查云
    云。
三、經查：異議人所有之車牌號碼二Ｈ－七一五五號自小客車於上開時、地有前揭違
    規之事實，業據證人即內政部警政署國道公路警察局第六隊當時值勤員警丙○○
    於本院調查時具結證稱：「我記得這部車是超速，我們攔他的時候，他加速逃逸
    。我們就尾隨上去，他沿途變換車道，並且任意行駛路肩。到了南桃園交流道，
    該車下去到大興西路與國際路路口準備迴轉，我們剛好到，才看到他的車牌。他
    沿途的速度是二百多，根本看不到車牌號碼。看到車號之後我先抄下來，我將車
    號、廠牌及顏色向指揮中心聯繫確認，都符合之後，才用逕行舉發開罰單。如果
    車號和廠牌顏色不同，我們是不會逕行舉發的。我負責開車，另一個同仁座旁邊
    ，我們二人都有確認看到的車號、顏色及廠牌是一樣的。我叫他趕快記下來，再
    向指揮中心聯繫。」、「（問：有無記錯車號或看錯車號的可能？）不可能。我
    們二人看到的車號核對廠牌、顏色都一樣。」等語（均參見本院九十二年十一月
    十三日訊問筆錄），且證人乙○○即當時執勤員警亦到庭具結證稱：「‧‧‧當
    時遠遠看到一台車速度很快，一進到雷達測速的感應範圍，就測到速度很快，當
    時測到的速度約時速一一八公里。丙○○就以車攔車的方式，將車子由路肩切到
    車道上，以指揮棒示意該車停車，我負責開警示燈。‧‧‧當時那部車沒有停下
    來，丙○○就繼續追上去。該車往國二號機場聯絡道行駛，速度愈來愈快，我們
    跟在後面，在八德交流道再過去一點，該車行駛路肩超車。我們一直跟，該車開
    到南桃園交流道，下到大興西路，往市區方向。‧‧‧下交流道後有紅燈，我們
    跟在後面，準備要攔該車，該車立刻由分隔島迴轉，我們才看清楚他的車牌。我
    們看到車牌後，我立刻用無線電，將車牌號碼跟指揮中心做查詢。因為怕是贓車
    ，我跟丙○○二個人都有看車牌號碼，並且報出來互相核對，確實沒有認錯」等
    語（參見本院九十三年二月十二日訊問筆錄），其二人供述之情節相合一致，並
    有證人丙○○提出之「內政部警政署國道公路警察局第六警察隊電腦資料查詢紀
    錄簿」影本一紙在卷可資佐證，足見證人丙○○、乙○○之證述應與事實相符，
    堪以採信。本件雖未拍照存證，然交通警員製單舉發違反道路交通管理處罰條例
    所列之違規行為，係公務員基於職務上權力，依法就特定之具體事件所為具公法
    上效果之單方行政行為，基於公務員為公法上行為具有公信力之原則，該行政處
    分當可被推定為真正，本此公信原則，立法者乃賦予行政機關制定違反道路交通
    事件統一裁罰標準及處理細則，使執勤警員得當機處分以達其維護交通秩序、安
    全之行政目的。反之，若謂公務員一切行政行為均需預留證據以證其實，則國家
    行政勢必窒礙難行，據此，刑事訴訟法就犯罪證據有關之規定中與屬行政秩序罰
    之交通違規裁罰本質不合之部分，自不在準用之列；異議人雖否認有違規，但迄
    未就執勤警員之舉發有何瑕疵或錯誤，舉證以供調查，空言置辯，顯難信實，自
    不能推翻舉發之真實性。次查，異議人辯稱：伊並無在舉發時間地點駕駛該車輛
    ，可能是警員認錯，惟異議人亦坦承該車輛有很多人在使用，舉發時是誰開的伊
    不知道，是縱使異議人並非違規時之駕駛人，然依首開說明，異議人既未告知違
    規駕駛人姓名、身分證統一編號及住址者，處罰機關仍應依本條例第八十五條第
    三項規定處罰該汽車所有人。綜上，本件違規事證明確，異議人於右揭時、地，
    有汽車行駛於高速公路而不遵管制規定之行為，均堪予認定。
四、從而，原處分機關依據首開法條規定，並審酌異議人違規情節輕重，裁處罰鍰，
    無何違誤，量罰亦甚妥適，應予維持，本件異議為無理由，應予駁回。
五、據上論斷，應依道路交通案件處理辦法第十九條，裁定如主文。
中      華      民      國      九十三      年      二    月    二十    日
                              臺灣板橋地方法院交通法庭
                                      法  官    連育群
右正本證明與原本無異。
如不服本裁定應於送達後五日內向本院提出抗告狀。
                                      書記官    蘇宥維
中      華      民      國      九十三      年      二    月    二十    日
